臺灣高等法院刑事判決　　　　　　　　 96年度上易字第531號
上　訴　人
即　被　告　乙○○
上列上訴人因侵占案件，不服台灣板橋地方法院九十四年易字第
一七五五號，中華民國九十六年二月六日第一審判決，提起上訴
，本院判決如下：
    主  文
原判決撤銷。
乙○○連續犯背信罪，累犯，處有期徒刑參月；又連續犯業務侵
占罪，累犯，處有期徒刑柒月。應執行有期徒刑玖月。
    犯罪事實
一、乙○○係從事汽車公司銷售人員工作（於九十年十月九日至
    九十二年九月二日任職於建富汽車股份有限公司，下稱建富
    汽車公司，於九十二年十月一日至九十二年十二月二十九日
    任職於國產汽車股份有限公司蘆洲分公司），負責受客戶委
    託代為投保汽車之相關保險，並收取保費轉交保險公司等業
    務，為從事業務之人。
二、乙○○基於意圖為自己不法利益之概括犯意，先於九十一年
    七月九日受客戶秦文通委託，代其向富邦產物保險股份有限
    公司（下稱富邦產險公司）投保車牌號碼2T -3102號汽車之
    第二年保險，並在建富汽車公司保養廠以秦文通之信用卡簽
    帳刷卡新臺幣二萬九千零四十三元用以支付保險費，嗣竟未
    經秦文通之同意，即自行通知富邦產險公司將前開款項挪作
    他用，而未將該款項用以支付原應繳納之保險費，致生損害
    於秦文通之財產。復於九十一年十月十一日再接受客戶楊福
    梓委託，代其投保車牌號碼2B-1562號汽車之保險，並使用
    楊福梓之信用卡簽帳帳刷卡一萬八千九百九十七元作為支付
    保險費之用，然乙○○亦未經楊福梓之同意，於九十一年十
    月十六日自行將前開款項挪作為不知情謝娟娟之購買汽車款
    項，而未將該款項用以支付原應繳納之保險費，致生損害於
    楊福梓之財產。
三、乙○○另基於意圖為自己不法所有之概括犯意，連續於九十
    一年某月間起，至九十二年十一月底之期間（起訴書誤載為
    九十二年十二月間起，至九十三年五月間）內，於各次收受
    如附表所示客戶等人用以支付保費之款項（起訴書誤載侵占
    金額部分逕予更正如附表所示）後，即將該業務上所持有之
    上開金錢，予以侵占入己，而實際上未代客戶支付各該汽車
    之保險費。
    理  由
甲、程序部分：
  壹、按判決書應分別記載裁判之主文與理由；有罪之判決書並
      應記載「犯罪事實」，且得與理由合併記載，為九十三年
      六月二十三日修正之刑事訴訟法第三百零八條所明定，參
      諸其立法理由為：刑事有罪判決所應記載之事實應係賦予
      法律評價而經取捨並「符合犯罪構成要件」之具體社會事
      實，爰參考日本刑事訴訟法第三百三十五條第一項之立法
      例，將原條文後段所定「並應記載事實」修正為「並應記
      載犯罪事實」，以臻明確。
      按關於非屬犯罪構成要件之犯罪細節，並不屬於有罪判決
      書必要記載之事項，自亦非判決理由所應敘述之範圍（最
      高法院九十四年台上字第六三三八號判決參照）；次按，
      有罪判決書應記載之「犯罪事實」，應係指符合犯罪構成
      要件之具體社會事實，如被告犯罪之時間、地點、手段以
      及其他該當於犯罪構成要件而足資認定既判力範圍之具體
      社會事實；至於構成要件以外之其他適用法律事實，例如
      ：刑罰之加重或減輕事由，可無須在「犯罪事實」欄中記
      載，僅於理由內依刑事訴訟法第三百十條第四款記載其理
      由即足（最高法院九十四年台非第一五二號判決參照），
      合先敘明。
  貳、證據能力認定（參見乙、壹所列證據清單）：
    一、本件證據一被告之供述，被告並未主張無證據能力；另
        證據三至證據二十五，分別符合刑事訴訟法第一百五十
        九條之一、第一百五十九條之四之傳聞法則之例外規定
        ，而均得作為本件之證據。
    二、次按被告以外之人於審判外之陳述，雖不符前四條之規
        定，而經當事人於審判程序同意作為證據，法院審酌該
        言詞陳述或書面陳述作成時之情況，認為適當者，亦得
        為證據；又當事人、代理人或辯護人於法院調查證據時
        ，知有第一百五十九條第一項不得為證據之情形，而未
        於言詞辯論終結前聲明異議者，視為有前項之同意，刑
        事訴訟法第一百五十九條之五第一項、第二項分別定有
        明文。
        查證據二即告訴人於警詢時之陳述，雖屬被告以外之人
        於審判外之言詞陳述，惟被告未於本院言詞辯論終結前
        就相關證據無證據能力，聲明異議，依上開規定，即視
        為同意於審判程序作為證據，復經本院審酌陳述作成時
        之情況，認為適當，而認得作為本件之證據。
乙、認定犯罪構成要件事實所憑之證據及其認定之理由：
  壹、證據清單：
      證據一：被告乙○○供述（警詢、偵訊、原審、本院）。
      證據二：證人即告訴人甲○○證述（警詢）。
      證據三：證人即告訴代理人林易君證述（偵訊、原審）。
      證據四：證人秦文通、楊福梓、張仁恭、游秋煌、曹靜美
              、林天祥、廖學勇、錢樞華、廖學禮等證述（偵
              訊、原審）。
      證據五：客戶確認書影本八紙。
      證據六：被告侵占保費明細及處理情形。
      證據七：被告員工保證書、員工人事資料卡。
      證據八：存證信函。
      證據九：秦文通對帳單。
      證據十：中興銀行存摺影本。
      證據十一：經辦未收保費明細查詢。
      證據十二：匯款紀錄。
      證據十三：九十二年八月三十日銷售日報表。
      證據十四：謝娟娟交車程序表。
      證據十五：楊福梓簽帳單。
      證據十六：建富汽車股份有限公司與被告對照表。
      證據十七：游秋煌訂購合約書。
      證據十八：汽車保險要保書。
      證據十九：曹靜美泰安產險汽車保險單、汽車任意險保險
                費收據。
      證據二十：曹靜美臺灣產險汽車保險單、保費收據。
      證據二十一：秦文通書立之同意書。
      證據二十二：勞工保險局九十五年八月十六日保承資字第
      證據二十三：富邦產物保險股份有限公司九十五年九月五
      證據二十四：建富汽車股份有限公司刑事陳報狀（檢送曹
      證據二十五：林易君庭呈資料（訂購合約書影本等）。
  貳、認定之理由：
    一、訊據被告乙○○矢口否認犯罪，辯稱：並沒有將秦文通
        、楊福梓二人之保費挪做他用，亦未侵占附表所列客戶
        之保險費等語。
    二、背信罪部分：
    （一）查被告於原審審理坦承：伊於上開時間為秦文通、楊
          福梓分別刷卡新臺幣二萬九千零四十三元、一萬八千
          九百九十七元，並未將該金錢用以支付渠等汽車保費
          而挪為他用，其中楊福梓部分係用以支付不知情第三
          人謝娟娟之購買汽車款項等語，並有秦文通所簽九十
          一年八月份信用卡帳單、謝娟娟之交車程序表、楊福
          梓簽立之花旗銀行簽帳單影本各一份附卷可稽，復經
          證人秦文通、楊福梓指證綦詳，足認定應與事實相符
          。
    （二）被告雖辯稱：因秦文通於九十年三月間買車時所積欠
          之債務迄今尚未償還，始將該筆刷卡款項予以挪用云
          云（見原審卷第二十三頁），並提出秦文通簽名之同
          意書一紙為證，惟為證人秦文通於原審審理時所否認
          ，另對於被告所提出之同意書雖證稱確為其所簽名，
          惟證稱係因為是要辦理分期付款，而與第二次續保沒
          有關係等語。而參以上開同意書簽立之日期為九十年
          三月十四日，除日期部分與證人秦文通於九十一年間
          欲刷卡支付第二年續保之汽車保費無關外，該同意書
          之內容亦僅係秦文通同意先投保汽車強制、竊盜、意
          外等險種，之後再行投保車損、零件、乘客險等情，
          並未有秦文通私下尚積欠被告金錢之明文，此部分自
          難遽信；再者，苟證人秦文通確有積欠被告債務，被
          告在未取得上開證人同意之前，亦無權擅自將其所交
          付之金錢挪作他用甚明。
    （三）被告另辯稱：楊福梓係以該刷卡款項請伊代為板金烤
          漆及換輪胎云云。惟查，證人楊福梓於檢察官訊問時
          證稱：確有支付保險費，且被告說該筆錢是付保險費
          的錢無訛，而證人與被告間僅因購買汽車認識，彼此
          並不熟識，所繳付之金錢亦非甚鉅，當無自陷偽證罪
          責而設詞誣指被告之必要，是其證言尚堪採信。被告
          既無法提出任何楊福梓確有同意挪用刷卡金額之反證
          ，僅空言為上開辯解，顯不可採信。而被告在未取得
          上開證人同意之前，亦無權擅自將其所交付之金錢挪
          作他用甚明。
    三、業務侵占罪部分：
    （一）據證人林天祥於原審審理時證稱：在四年多之前向被
          告所任職的建富汽車公司買車子，那時候是被告辦理
          的，我當時拿一張十萬元的票給被告，做為頭期款，
          投保都是被告那邊辦的。保費也包括在十萬元，全部
          都是一併付的，後來有一張保單六千多元的，應該是
          有投保，我有拿到六千多元的收據。我都已經把車款
          及配備、保險、車牌等全部都繳清了，沒有任何因為
          買車的問題與被告發生金錢糾紛，沒有因為發生事故
          而發現被告沒有幫我投保等語。
          另證人張仁恭亦證稱：我們在九十一年底有發生小意
          外，所以我有開車去建富汽車公司做修復，剛好我的
          保險也到期了，我就順便將第二年的保費直接付現給
          被告，因為通常繳完費保險都有汽車保險單，我打電
          話給被告，問說保險單在哪裡，他說還沒有在他手上
          。被告第二年沒有幫我投保，我有把保費三萬一千元
          繳給被告，之後過了半年，是建富汽車公司幫我處理
          的，因為我一直聯絡被告，但是一直都沒有下文，所
          以我才去找建富汽車公司，建富汽車公司叫我直接找
          被告，我跟公司反應我錢已經繳了，但保單還沒有到
          我手上，後來為何公司會幫我保，我不知道等語。
          被告雖辯稱均未收受上開二人用以繳付保費之費用云
          云，然證人林易君於原審審理時證稱：在九十二年八
          月份的時候，富邦產險公司來跟我們催繳被告所承攬
          的九件保險費（除順億鑫公司、曹靜美外），因被告
          已經被公司開除了，我們公司通常會維護客戶的權益
          ，所以會幫客戶代繳；我們公司繳的費用，都是被告
          在外投保之後被中斷，再透過我們公司的投保窗口，
          向富邦產險公司辦理保險，只是因為沒有繳保費，富
          邦產險公司通知我們公司，公司才一次補繳九件的保
          費；如果不是被告要求公司向富邦產險公司投保的話
          ，富邦產險公司不會主動幫附表所示之客戶保險，且
          一般業務員如果沒有徵得購車者同意的話，是不會幫
          客戶投保等語（見原審卷第二二六、二三０頁），並
          有富邦產險公司九十五年九月五日（九五）富保業發
          字第一七四號函附客戶投保資料一份附卷可稽，足認
          證人林天祥、張仁恭等客戶皆有委託被告投保上開汽
          車保險，被告亦因此為上開客戶透過建富汽車公司向
          富邦產險公司提出投保申請，嗣後始有未如期繳交保
          費之情事發生，苟證人林天祥、張仁恭自始即無資力
          或無意願投保汽車保險，何以被告願為渠等代向富邦
          產險公司提出投保申請？又證人林天祥並非因保險事
          故發生欲申請理賠時，始察覺被告未繳交保費，而係
          富邦產險公司主動通知建富汽車公司方知上情，在實
          際上無出險利害關係之情形下，又焉有說謊之動機？
          再查證人張仁恭於本案建富汽車公司代為處理之第二
          年保費（即九十二年六月十日至九十三年六月十日）
          到期後，均接續按時繳交保費至九十五年六月十日（
          見原審卷第一一二至一一七頁），其亦無於九十二年
          一月十八日第一年保費到期前，即不予續保之理，是
          上開證人林天祥、張仁恭所述均堪以採信。
    （二）據證人錢樞華於原審審理時證稱：我們應該有買保險
          ，而且我們也一直認為有投保的保障，在去年或前年
          ，到期前保險公司有告知我們說我們保險費沒有繳，
          我們很意外，那時候有跟車商建富汽車公司詢問，也
          有設法跟被告聯絡，聯絡的目的是要確認當時是否有
          繳保險費，至少車商有聯絡到，車商跟我們說這種情
          況我們不是第一位，我的車牌是8T-7503號，我們是
          九十一年十一、十二月份買車的，但是我不知道我的
          保險會是在九十二年三月十五日才開始有投保，是去
          年或前年保險公司通知我沒有繳保費的時候，才去建
          富汽車公司查，並且向被告詢問，才知道建富汽車公
          司已經先幫我代繳投保了，沒有因為買車加保險、加
          配備造成與被告有金錢上糾紛等語。
          證人廖學禮證稱：我弟弟廖學勇要買車，我跟被告買
          車，都是一次付清，當時我們是保全險，之前保的都
          是用支票，只有這次是用現金二萬多元給被告，也是
          要保全險，是在我八德街一一五號的店裡面拿給被告
          二萬多元要保全險；之後有公司打電話給我弟弟說保
          險有問題，我叫我弟弟打電話給被告，被告說這是他
          與公司的事情，與我們無關，保險費我給被告大概二
          萬二、三千元左右等語。
          參酌富邦產險公司提供之汽車保險資料所示，證人錢
          樞華新購之車牌號碼8T-7503號汽車係於九十一年十
          一月一日即已領牌，卻直至九十二年三月十五日始投
          保，並由建富汽車公司代為繳納保費（見原審卷第一
          一０頁）；另保戶廖學勇原應繳納之第二年保費（即
          九十一年七月十八日至九十二年七月十八日）因未入
          帳，亦迄至九十二年三月十四日由建富汽車公司代為
          繳納保費後，方使保險契約生效，再佐以上開證人林
          易君之證詞內容，應可認定被告收取證人錢樞華、廖
          學禮所交付之保費後，並未如實代為繳交而予以侵占
          入己，被告所辯並無可採。
    （三）據證人游秋煌於原審院審理時證稱：我以前是用順億
          鑫公司的名義去買車的，實際上買車的是我；訂購合
          約書殺價成七十萬元，本來是寫甲式（應為乙式之誤
          ）的全險，後來我太太說要加五千元要改成乙式（應
          為甲式之誤）的保險；我都是付現金給被告的，因為
          那時候快過年，所以趕著車子要用，所以付現，第一
          次十萬元，第二次六十萬元，都是直接交給被告，交
          車的時候，全部繳清；隔年快過農曆年前，車子要保
          養的時候，我問公司的人可以出險嗎，公司的人才告
          訴我說沒有投保，只有強制險；交車的時候，只有給
          我一份影印本，就是如九十四年度調偵四０九號卷第
          二十頁，這就是我繳的任意險部分等語（見原審卷第
          二百二十一、二百二十二頁），並提出訂購合約書、
          第一產險公司汽車保險要保書影本各一紙以資佐證（
          見偵二卷第十九、二十頁）。
          而依上開訂購合約書內容所載，證人游秋煌係以總價
          新臺幣七十萬五千元之金額購買本案汽車（含領牌、
          甲式全險），且經被告於九十二年一月二十六日簽名
          確認，另該汽車保險要保書上，亦載明為保險種類為
          甲式車體損失險等任意險無誤，若證人游秋煌確有同
          意被告不投保任意險，為何被告不於合約書中記明？
          況證人游秋煌同意另付新臺幣五千元以升級保險種類
          ？另被告又何須向第一產險公司申報投保，並交付汽
          車保險要保書與證人收執？是被告所辯，尚屬無稽。
          就此被告雖提出本案保戶順億鑫公司等人之保單、收
          據原本，欲證明各該保戶實未繳交保費云云，惟證人
          林易君已證稱：業務員在沒有繳任何的保費的情況下
          ，就可以拿到保險卡、收據等語在卷（見原審卷第二
          二七頁），是上開保戶既均證述已繳交汽車保險保費
          予被告明確，渠等證詞又無任何不可採信之處，縱被
          告身上仍有各該保戶之保單、收據原本，亦無從作為
          其有利之認定。
    （四）另據證人曹靜美於原審審理時證稱：我原本是去國產
          汽車看車，後來是被告帶我到建富看車買的；我記得
          是買四十八萬元的車，三十萬元是貸款的，十八萬元
          是付現的；當時我怕買車會有什麼糾紛，所以我牽車
          的時候，要求被告在給我的訂購合約書上註明「含保
          險、領牌、配件」；當時說好四十八萬元是含乙式保
          險費，與被告間沒有任何金錢糾紛，是因為在保險期
          間快滿的前一、二個月有發生碰撞，後來我就託我哥
          哥去查可不可以辦理出險，結果發現我並沒有投保；
          後來我就與我先生一起去建富吵說我們有付乙式的保
          險費，為何沒有辦法出險，要求建富負責；交車的時
          候，被告有交給我泰安產險公司的保險單、保險卡、
          收據，後來才發現實際上並沒有繳保費投保，原來要
          跟泰安產險公司投保的保費全部包括在內是二萬三千
          七百五十三元等語，並提出訂購合約書（見原審卷第
          二五二頁）、泰安產險公司汽車保險單、收據（見偵
          二卷第二四、二五頁）影本各一紙供參，則若證人曹
          靜美所繳付之車款並未包括乙式車體損失險等任意險
          ，則其何以會持有上開泰安產險公司之保單、收據？
          是被告所辯皆與常情不符，要無可採，亦足見被告自
          建富汽車公司離職後，仍基於同一意圖不法所有之犯
          意，依循上開保戶游秋煌等人之模式，於收受證人曹
          靜美所繳納之保費後，即予以侵占入己無疑。
    （五）又被告於原審審理時自承：「（問：蔡東錦、林俊明
          你有收到他們的保費，但沒有替他們投保，為何沒有
          把錢退還給他們？）是應該要還給他們或是再幫他們
          投保，但那時候我記得有送保單過去給蔡東錦、林俊
          明，我到現在為止也還沒有退還給他們二位。」等語
          甚詳（見原審第二八六、二八七頁），若被告並無侵
          占之意圖，自當於收取保費後立即為渠等投保繳費，
          或於說明後將保費予以退還，俾便保戶另行投保為是
          ，然被告於收款後卻均未有任何作為，反係由建富汽
          車公司出面為其收拾善後，並由該公司代保戶向富邦
          產險公司補繳保費，已足認被告主觀上存有不法所有
          之意圖甚明。
          況證人林易君復證稱：被告在離職之後，在九十三年
          一月二十八日有打電話給我說要每個月付四萬五千元
          分四個月償還給公司。我們公司跟被告除了這個保費
          之外，沒有其他的錢沒有算清楚等語無誤；另被告於
          原審準備程序時，亦曾同意與建富汽車公司達成和解
          ，然實際上在原審審理期日終結為止，亦尚未解決，
          益徵其係欲藉詞拖延。
    （六）再者被告為上開背信與業務侵占犯行時，皆係從事汽
          車公司銷售人員工作（於九十年十月九日至九十二年
          九月二日任職於建富汽車公司，於九十二年十月一日
          至同年十二月二十九日任職於國產汽車股份有限公司
          蘆洲分公司），負責受客戶委託代為投保汽車之相關
          保險，並收取保費轉交保險公司等業務之情，業據證
          人林易君、曹靜美於原審審理時證述明確，復有勞工
          保險局九十五年八月十六日保承資字第０九五一０二
          八三七八０號函附投保資料表一份附卷可稽，而刑法
          第三百三十六條第二項所謂業務，係指基於社會上之
          地位所繼續經營之事務而言（最高法院二十六年滬上
          字第二十九號判例意旨參照），故被告於本案案發時
          ，既均係受客戶委託從事代為投保、轉交保費等相同
          業務之工作，自不因前後任職公司不同，即影響其係
          基於業務而持有如附表編號一至八保戶保費款項之認
          定。
    四、綜上所述，被告上開背信與業務侵占之事證已臻明確，
        犯行皆洵堪認定。
丙、適用法律：
  壹、新舊法比較：
    一、按行為後法律有變更者，適用行為時之法律。但行為後
        之法律有利於行為人者，適用最有利於行為人之法律，
        刑法第二條第一項定有明文。
        本件被告犯罪行為完成時間係在九十二年十一月底，依
        中華民國刑法施行法第十條之一，中華民國九十四年一
        月七日修正公布之刑法，自九十五年七月一日施行，而
        有依上開規定比較新舊法之必要。
    二、刑法三十三條第五款有關罰金刑之規定，修正前係規定
        一元以上（按銀元）；修正後係規定新台幣一千元以上
        ，以百元計算之，比較新舊法條自以修正前之規定較有
        利於行為人。
  　三、被告行為後，刑法第五十六條連續犯之規定，業於九十
        四年二月二日修正公布刪除，定於九十五年七月一日施
        行，則被告之犯行，因行為後新法業已刪除連續犯之規
        定，此刪除雖非犯罪構成要件之變更，但顯已影響行為
        人刑罰之法律效果，自屬法律有變更，依新法第二條第
        一項規定，比較新、舊法結果，仍應適用較有利於被告
        之修正前刑法論以連續犯（最高法院九十五年第八次刑
        事庭會議決議參照）。
    四、按被告行為後，刑法第五十一條業於民國九十四年一月
        七日修正公布，並於九十五年七月一日施行，修正前刑
        法第五十一條規定：「數罪併罰，分別宣告其罪之刑，
        依左列各款定其應執行者：」其中第五款規定：「宣告
        多數有期徒刑者，於各刑中之最長期以上，各刑合併之
        刑期以下，定其刑期。但不得逾二十年。」修正後刑法
        第五十一條第五款規定：「宣告多數有期徒刑者，於各
        刑中之最長期以上，各刑合併之刑期以下，定其刑期。
        但不得逾三十年。」比較結果，修正後刑法並非較有利
        於行為人，依刑法第二條第一項前段之規定，仍應依行
        為時即修正前刑法，定其應執行之刑。
    五、按比較新舊法時應就「罪刑」有關之共犯、未遂犯、想
        像競合犯、牽連犯、連續犯、結合犯、以及累犯加重、
        自首減輕暨其他法定加減原因（如身分加減）與加減例
        等一切情形，綜其全部罪刑之結果而為比較（參見最高
        法院前揭決議）。
        本件前開新舊法比較之結果，均應適用修正前之法律論
        處，爰勿庸再為綜合比較。
  貳、勿庸為新舊法比較部分：
    一、依中華民國刑法施行法第一條之一規定：「九十四年一
        月七日刑法修正時，刑法分則編未修正之條文定有罰金
        者，自九十四年一月七日刑法修正後，就其所定數額提
        高為三十倍，但七十二年六月二十日至九十四年一月七
        日新增或修正之條文，就其所定數額提高為三倍。」
        本件被告所犯刑法三百四十二條第一項、第三百三十六
        條第二項之罪，依上開修正後之規定，均提高為三十倍
        ，比較新舊法，其罰金刑度均相同，應依一般法律適用
        原則，而適用裁判時法。
    二、修正前刑法第四十七條關於累犯之規定為：受有期徒刑
        之執行完畢，或受無期徒刑或有期徒刑一部之執行而赦
        免後，五年以內再犯有期徒刑以上之罪者，為累犯，加
        重本刑至二分之一。修正後同條第一項則規定：受徒刑
        之執行完畢，或一部之執行而赦免後，五年以內故意再
        犯有期徒刑以上之罪者，為累犯，加重本刑至二分之一
        。惟本件為故意犯，新舊法規定均相同，毋庸為新舊法
        之比較，而依一般法律適用原則，適用裁判時法。
  參、論罪：
    一、核被告為他人處理事務，意圖為自己不法之利益，而為
        違背其任務之行為，致生損害本人之財產，所為係犯刑
        法第三百四十二條第一項之罪；又意圖為自己不法之所
        有，而侵占對於業務上所持有之物，所為係犯刑法第三
        百三十六條第二項之罪
    二、變更起訴法條：公訴人就被告所涉被害人秦文通、楊福
        梓部分認係犯刑法第三百三十六條第二項罪，容有未洽
        ，依刑事訴訟法第三百條之規定，其起訴法條應予變更
        。
    三、併合處罰：被告所犯前開二罪間，犯意各別，犯罪構成
        要件不同，係裁判確定前犯數罪，應依刑法第五十條之
        規定併合處罰，
    四、連續犯：又其就所犯二罪，均先後多次犯行，時間緊接
        ，犯罪構成要件相同，顯係基於概括犯意反覆為之，為
        連續犯，應依修正前刑法第五十六條以一罪論。
丁、科刑審酌：
  壹、主刑部分：
    一、法定加重原因：
      １、連續犯：被告就上開二罪名均為連續犯，應依修正前
          刑法第五十六條以一罪論，並各依法加重其刑。
      ２、累犯：查被告前曾因過失傷害案件，經原審以八十七
          年度交易字第二七一號判決判處有期徒刑三月，如易
          科罰金，以銀元三百元折算一日確定，並於八十八年
          三月二十日易科罰金執行完畢，此有院被告全國前案
          紀錄表在卷可稽，其於五年以內再犯本件有期徒刑以
          上刑之罪，為累犯，依刑法第四十七之規定應加重其
          刑。
      ３、並依刑法第七十條遞加重其刑。
    二、法定減輕原因：無。
    三、本依刑法第五十七條審酌被告下列事項及前開情狀，各
        量處如主文所示之刑，並定其應執行刑：
      １、犯罪動機、目的係為牟取不法利益。
      ２、犯罪時未受到任何刺激。
      ３、犯罪手段平和。
      ４、犯罪行為人家庭狀況小康生活狀況尚正常。
      ５、犯罪行為人有傷害、過失傷害、前科紀錄，品行並無
          不良好。
      ６、犯罪行為人學歷為高中畢業，智識程度中等。
      ７、犯罪行為人與被害人並不熟識。
      ８、犯罪行為人違反義務之程度不高。
      ９、犯罪所生危險或損害不高。
      １０、犯罪後坦承部分犯行，且與建富汽車公司達成和解
            ，但仍未坦承犯罪，態度尚可。
    四、不符合緩刑之要件：查被告係累犯，已如前所述，並不
        符合緩刑之要件，依法自不得諭知緩刑。
  貳、從刑部分：無。
戊、原判決撤銷之理由：
  壹、原審對被告論罪科刑之判決，固非無見。惟查：
    一、被告於本院審理時已和告訴人建富汽車公司達成和解，
        告訴人亦當庭表明請求從輕量刑，此有本院和解筆錄及
        審理筆錄在卷可稽，原審所量處之刑度尚有過重。
    二、本件為故意犯，均符合修正前後刑法第四十七條關於累
        犯之規定，即依新舊法規定均相同，應毋庸為新舊法之
        比較，而依一般法律適用原則，適用裁判時法，原審適
        用修正前刑法第四十七條之規定，亦有未洽。
  貳、被告否認犯罪而提起上訴，固無理由，然原判決既有上揭
      不當之處，自應由本院予以撤銷改判。
己、對於其他公訴事實之判斷：
  壹、公訴意旨另認為：被告乙○○涉有侵占保戶陳明珠所繳交
      之保費新臺幣二千四百三十四元云云。
  貳、惟查，原審訊據被告堅決否認有收受、侵占陳明珠保費之
      情事，而證人陳明珠經檢察官、原審審理時合法傳喚，亦
      均未到庭應訊，是陳明珠是否確已交付上開款項與被告？
      又陳明珠與被告間是否另有債務關係待釐清？依卷內資料
      所示尚有未明，因此被告是否確為業務侵占陳明珠款項之
      犯行，依檢察官所舉之證據即屬無從認定，揆諸前揭規定
      ，本應為無罪之諭知，惟起訴意旨既認此部分與前開有罪
      部分，依修正前刑法第五十六條規定，具有連續犯之裁判
      上一罪關係，爰不另為無罪之諭知。
據上論斷，應依刑事訴訟法第三百六十九條第一項前段、第三百
六十四條、第二百九十九條第一項前段、第三百條；刑法第二條
第一項前段、第三百四十二條第一項、第三百三十六條第二項、
第四十七條、修正前刑法第五十六條、第五十一條第五款，刑法
施行法第一之一條第一項、第二項，判決如主文。
本案經檢察官鄭龍照到庭執行職務。
中　　華　　民　　國　　96　　年　　 6　　月　　 7 　 日
　　　　　　　　　刑事第十八庭  審判長法　官　溫耀源
　　　　　　　　　　　　　　　　　    法　官  段景榕
　　　　　　　 　 　　　　　　　　　　法　官  陳健順
以上正本證明與原本無異。
不得上訴。
　　　　　　　　　　　　　　　　　　　書記官　陳菊珍
中　　華　　民　　國　　96　　年　　6 　　月　　7 　　日
附錄論罪法條：
刑法第342條
為他人處理事務，意圖為自己或第三人不法之利益，或損害本人
之利益，而為違背其任務之行為，致生損害於本人之財產或其他
利益者，處五年以下有期徒刑、拘役或科或併科1 仟元以下罰金
。
刑法第336 條
對於公務上或因公益所持有之物，犯前條第1 項之罪者，處1 年
以上7 年以下有期徒刑，得併科5,000 元以下罰金。
對於業務上所持有之物，犯前條第1 項之罪者，處6 月以上5 年
以下有期徒刑，得併科3,000 元以下罰金。
前2 項之未遂犯罰之。
附表：
┌──┬─────────┬─────┬───────┐
│編號│保戶姓名          │車牌號碼  │金額（新臺幣）│
├──┼─────────┼─────┼───────┤
│一  │林天祥            │3D-7213號 │6千餘元       │
├──┼─────────┼─────┼───────┤
│二  │張仁恭            │2T-3102號 │31,000元      │
├──┼─────────┼─────┼───────┤
│三  │錢樞華            │8T-7503號 │2,704元       │
├──┼─────────┼─────┼───────┤
│四  │廖學勇（由廖學禮支│2N-8813號 │2萬2、3千元   │
│    │付）              │          │              │
├──┼─────────┼─────┼───────┤
│五  │蔡東錦            │5T-7877號 │23,081元      │
├──┼─────────┼─────┼───────┤
│六  │林俊明            │2496-FG號 │6,100元       │
├──┼─────────┼─────┼───────┤
│七  │順億鑫實業有限公司│2371-FG號 │68,518元      │
│    │（由游秋煌支付）  │          │              │
├──┼─────────┼─────┼───────┤
│八  │曹靜美            │5055-DH號 │23,753元      │
└──┴─────────┴─────┴───────┘
